臺灣高等法院民事判決
109年度重上字第233號
上  訴  人  盧光煒  
            許文祥  
共      同
訴訟代理人  呂明修律師
被  上訴人  宋沛埕（宋國榮之承受訴訟人）


            宋承遠（宋國榮之承受訴訟人）

            呂秋育  
共      同
訴訟代理人  周金城律師
            楊啟源律師

上列當事人間請求損害賠償事件，上訴人對於中華民國109年1月
16日臺灣桃園地方法院107年度重訴字第340號第一審判決提起上
訴，本院於110年10月27日言詞辯論終結，判決如下：
    主      文
上訴駁回。
第二審訴訟費用由上訴人負擔。
    事實及理由
一、上訴人盧光煒、許文祥（下分稱其姓名，合稱上訴人）主張
    ：伊與被上訴人呂秋育、宋國榮（下稱呂秋育2人）於民國9
    8年12月17日簽訂股權買賣契約書（下稱系爭契約），由伊
    買受呂秋育、宋國榮所有勁錸科技股份有限公司（現為絃瑞
    科技股份有限公司，下仍稱勁錸公司）之40％股權（下稱系
    爭股權）共5480張股票，買賣價金為新臺幣（下同) 3000萬
    元。伊已依系爭契約第1條約定，於附表所示之時間及以附
    表所示方式給付買賣價金1500萬元（盧光煒出資1250萬元，
    許文祥出資250萬元），呂秋育2人雖已交付2000張股票，惟
    其後未依系爭契約第2條約定，於99年3月31日前先交付3480
    張股票予伊，依系爭契約第4條第2項約定，兩造對該履約期
    間之重要有所認識，呂秋育2人未於該日期前給付，已不能
    達契約之目的，伊得解除契約，並請求違約金，爰依民法第
    255條規定，以起訴狀繕本之送達作為解除系爭契約之意思
    通知，並依民法第259條第1項規定及系爭契約第4條第2項約
    定，請求返還1500萬元及賠償250萬元違約金等語。並聲明
    ：㈠被上訴人應給付上訴人1500萬元，及自99年12月21日起
    至清償日止之法定遲延利息。㈡被上訴人應給付上訴人250萬
    元，及自起訴狀繕本送達翌日起至清償日止之法定遲延利息
    。㈢願供擔保請准宣告假執行（原審為上訴人敗訴之判決，
    上訴人不服，提起上訴）。上訴並更正聲明：㈠原判決廢棄
    。㈡被上訴人應分別給付上訴人盧光煒、許文祥1250萬元、2
    50萬元，及自99年12月21日起至清償日止，按年息百分之5
    計算之利息。㈢被上訴人應給付上訴人250萬元，及自起訴狀
    繕本送達翌日起至清償日止，按年息5％計算之利息。㈣願供
    擔保請准宣告假執行。
二、被上訴人則以：呂秋育2人已於98年12月21日依系爭契約第1
     條約定交付上訴人2000張股票，然上訴人迄未依系爭契約
    約定給付1500萬元價金，而未履行先給付義務，伊自無交付
    剩餘股票之義務，不構成遲延給付，故上訴人解除系爭契約
    並不合法，請求返還價金1500萬元及給付違約金為無理由等
    語，資為抗辯。並答辯聲明：㈠上訴駁回。㈡如受不利判決，
    願供擔保，請准宣告免為假執行。
三、上訴人與呂秋育2人於98年12月17日簽訂系爭契約，系爭契
    約記載出賣人即甲方為呂秋育2人，買受人即乙方為上訴人
    盧光煒、許文祥及訴外人許德峯（惟許德峯並未於系爭契約
    簽名用印），約定由乙方買受甲方所有勁錸公司之系爭股權
    ，買賣價金為3000萬元，並於系爭契約第1條約定：98年12
    月21日乙方交付甲方價金1500萬元，甲方交付乙方股票2000
    張；第2條約定：其餘之股票，甲方最遲應於99年3月31日之
    前交付乙方股票3480張，乙方支付甲方價金1500萬元；第4
    條第1項約定：「甲方所收受上開買賣價金應全部無息借予
    勁錸公司使用，俟該公司外債均已清償完畢後，方得對公司
    請求返還上開借款」；第4條第2項約定：「若甲方無法於99
    年3月31日之前將剩餘之股票交付乙方，乙方得單方解除系
    爭契約，甲方除應將所收受1500萬元之價金返還乙方外，並
    應給付乙方250萬元作為懲罰性違約金」；呂秋育2人並於簽
    約時交付上訴人股票2000張等情，有系爭契約在卷可參（見
    本院卷一第7-8頁），並為兩造所不爭執（見本院卷第317頁
    ）。又兩造均不爭執系爭契約上所載許德峯非契約當事人，
    且證人許德峯於原審審理時證稱：上訴人當初有找伊投資勁
    錸公司，伊有口頭說要投資50萬元，但後來反悔沒有投資等
    語（見原審卷一第135頁反面-第136頁），故系爭契約雖將
    許德峯記載為買受人，然其嗣後並未簽署契約，上訴人主張
    由伊2人為買受人買受5480張股票，呂秋育2人亦在系爭契約
    簽名及用印，堪認系爭契約成立於兩造之間，合先敘明。
四、上訴人主張伊已依系爭契約第1條約定，於附表所示之時間
    及以附表所示方式給付買賣價金1500萬元，惟呂秋育2人未
    履行系爭契約第2條之義務，於99年3月31日之前交付3480張
    股票予伊，故依民法第255條規定，以起訴狀繕本之送達解
    除系爭契約，並依民法第259條第1項、系爭契約第4項第2項
    約定，請求被上訴人返還價金及給付違約金等語，則為被上
    訴人所否認，並以前揭情詞置辯。是本件首應審酌者為：上
    訴人是否已依系爭契約第1條約定，給付買賣價金1500萬元
    ？經查：
　㈠上訴人主張其以盧光煒為負責人之「光利國際實業有限公司
    」（下稱光利公司）之名義，於98年10月13日匯入333萬333
    3元至盧光煒女兒即訴外人盧乃玲所有之帳戶後，再依被上
    訴人之指示，分別於98年10月19日、98年10月22日匯款200
    萬元、100萬元至勁錸公司員工葛守民帳戶，計300萬元，用
    以支付勁錸公司之支出；於98年10月29日匯款30萬2060元至
    光利公司，用以清償盧光煒先前開立支票代勁錸公司支付信
    誠興業有限公司（下稱信誠公司）購買重油之款項，雙方已
    於本件股權買賣契約簽立當日協議前開款項應充作股權買賣
    價金之款項等語，並提出盧乃玲存摺影本、匯款申請書等件
    為證（見原審卷一第82-83頁）。被上訴人固不否認勁錸公
    司有積欠盧光煒前開300餘萬元之借款，惟辯稱伊並未於簽
    訂系爭契約時與上訴人約定將上開勁錸公司積欠盧光煒之借
    款債務作價抵充系爭契約之買賣價金，系爭契約亦未記載，
    伊於98年12月底時計算勁錸公司尚有1500萬元之資金缺口，
    方會決定出售勁錸公司股票，自無可能以前開勁錸公司積欠
    盧光煒之款項作為系爭契約買賣價金之一部等語（見本院卷
    第109-110頁）。經查，系爭契約係於98年12月17日所簽訂
    ，如兩造確有約定以盧光煒之前為勁錸公司代墊之款項抵充
    買賣價金，衡情應會記載明確，系爭契約卻未記載，且於第
    4條第1項另載明所收受之價金應全部無息借予勁錸公司使用
    ，已與常情不符。上訴人雖舉證人張怡萱於本院到庭證稱：
    系爭契約簽約時，伊在現場，因為伊與許文祥講好一人一半
    ，他是出名之買受人，因許文祥現金不夠，故由伊先支付25
    0萬元，伊不清楚盧光煒的買賣價金如何支付，伊在簽約後
    當場聽到呂秋育2人、盧光煒說，盧光煒要扣除之前的代墊
    款，剩餘多少再補足，因為只有勁錸公司知道盧光煒幫忙代
    墊多少錢，呂秋育還向伊借計算機去算，伊沒有注意盧光煒
    有沒有提供資料佐證等語（見本院卷第177-179、181頁），
    惟證人張怡萱既為許文祥之合資人，共同買受勁錸公司股份
    ，對於本件上訴人是否已支付足額之買賣價金，自有利害關
    係，且其於原審僅證稱盧光煒、許文祥有幫勁錸公司支付款
    項，系爭契約簽訂之後，他們繼續付款或清償借款可以抵契
    約上的金額而取得契約上之股票等語（見原審卷一000-000
    頁），亦未證述兩造有約定盧光煒於簽訂系爭契約前代墊之
    款項亦可抵系爭契約價金，其於本院之證詞自難遽信。另原
    審證人詹秀圓僅證稱：匯款給葛守民的200萬元、100萬元是
    盧光煒叫伊去匯的，說勁錸公司要跟光利公司借款，伊不記
    得是要投資或借款，因勁錸公司一直在借錢，所以有聽盧光
    煒說要投資（見原審卷二第4頁），證人葛守民僅證稱：伊
    收到匯款300萬元後，有去領現金出來，由當時接管勁錸公
    司的9人小組通知伊去支付勁錸公司的支出，也包括便當、
    油錢、保全費用，完全用在勁錸公司等語（見原審卷一第13
    7頁），均無法證明兩造有約定於簽訂系爭契約前代墊之款
    項亦可抵充系爭契約價金，上訴人以匯款予葛守民共計300
    萬元，及為勁錸公司清償對於盧光煒先前代墊款項之30萬20
    60元債務，作為系爭契約第1條約定之1500萬元價金之一部
    ，自難認可採。
　㈡上訴人主張證人林幹民就系爭契約有隱名合夥掛在盧光煒名
    下，與盧光煒共同出資，林幹民係以其對勁錸公司之150萬
    元債權轉作系爭契約價金等語，被上訴人固不否認勁錸公司
    有向林幹民借款150萬元，惟辯稱：與系爭契約無關，亦無
    所謂以債作股之情形，且勁錸公司向林幹民所借款項已清償
    完畢等語。經查，證人林幹民於原審證稱：盧光煒於98、99
    年間找伊一起投資勁錸公司，伊用之前借勁錸公司的150萬
    元轉成投資款，讓勁錸公司不要周轉不靈倒閉，後來勁錸公
    司有將錢還給伊，因為99年3月25日勁錸公司就將伊等踢出
    公司經營，所以將投資款還給伊；伊沒看過系爭契約，呂秋
    育2人也沒有跟伊提過內容等語（見原審卷二第5頁反面-第6
    頁反面），可知縱使證人林幹民曾於98年、99年間在盧光煒
    號召下將其對於勁錸公司之借款債權轉作投資勁錸公司之投
    資款，然其對於上訴人與呂秋育2人訂立系爭契約之內容一
    無所知，自難認其有意將其借款充作上訴人之買賣價金，其
    亦未證述呂秋育2人知悉並同意將其借款抵充上訴人之買賣
    價金，更何況勁錸公司事後已清償林幹民150萬元，自難認
    林幹民對於勁錸公司之借款150萬元可充作上訴人應給付之1
    500萬元買賣價金之一部，上訴人此部分主張，亦不可採。
　㈢上訴人主張盧光煒於98年12月29日匯款616萬6667元至呂秋育
    帳戶，因呂秋育擔任勁錸公司之連帶保證人，若將該款項放
    在其等帳戶內，會遭到其他債權銀行扣押，因此雙方約定上
    開款項先行匯入盧光煒女兒盧乃玲之帳戶，待勁錸公司如有
    欲支付款項時，經勁錸公司會計人員通知證人張怡萱後，再
    向盧光煒領款，由盧光煒撥款用以支付勁錸公司之款項；嗣
    盧光煒共支付超過原先616萬6667元，達800萬元之多，即98
    年12月30日、99年1月12日、99年1月18日匯款予證人張怡萱
    300萬、200萬、200萬元以支付勁錸公司相關款項等語，業
    據其提出匯款申請書、呂秋育存摺影本、存摺存款歷史往來
    明細查詢一覽表、勁錸公司99年1月份收支明細表及相關支
    出單據、張怡萱存摺影本等件為證（見原審卷一第84、85、
    88背面、94頁、本院卷第207-247、275-277頁），核與證人
    張怡萱之證詞相符（見本院卷第178頁），堪認上訴人此部
    分主張屬實。
　㈣上訴人主張許文祥出資250萬元部分係於98年12月21日由證人
    張怡萱匯款250萬元至呂秋育帳戶，因勁錸公司跳票，呂秋
    育為連帶保證人，希望錢不要在自己帳戶中，故由證人張怡
    萱領出轉匯至其他帳戶，待勁錸公司需要資金時，再為領取
    使用等語，業據其提出呂秋育存摺影本、存摺存款歷史往來
    明細查詢一覽表為證（原審卷一第85、88背面、94頁），並
    經證人張怡萱於原審及本院到庭證述屬實（見原審卷二第28
    頁反面-第29頁、見本院卷第178頁），堪認上訴人此部分主
    張屬實。
　㈤上訴人於原審主張伊於接管期間，替勁錸公司支付相關款項
    、清償借款共計150萬元等語，為被上訴人所否認，上訴人
    復未提出證據以實其說，自難信為真實。而被上訴人雖已交
    付2000張股票予上訴人，然上訴人陳稱2000張股票係於98年
    12月17日系爭契約簽約當日取得等語，為被上訴人所不爭（
    見本院卷第317頁），衡諸前述㈢、㈣部分款項共計1050萬元
    ，上訴人係於系爭契約簽訂後陸續給付，被上訴人辯稱因勁
    錸公司當時發生財務危機，亟需現金，才應上訴人之要求先
    將2000張股票交付上訴人等語，應可信為真實，自難以上訴
    人已取得2000張股票即認其已支付1500萬元價金完畢。
　㈥準此，上訴人就系爭契約第1條約定之買賣價金1500萬元僅支
    付1050萬元（800萬元＋250萬元）。按「因契約互負債務者
    ，於他方當事人未為對待給付前，得拒絕自己之給付。但自
    己有先為給付之義務者，不在此限」，民法第264條第1項定
    有明文。查上訴人有依系爭契約第1項先為給付1500萬元之
    義務，其未履行，復未給付第2期價金，被上訴人拒絕依第2
    條約定交付剩餘股票，自難認無據，被上訴人即無構成遲延
    給付。況按當事人之一方遲延給付者，他方當事人得定相當
    期限，催告其履行，如於期限內不履行時，得解除其契約，
    為民法第254條所明定。至於民法第255條所謂契約當事人之
    一方不按照時期給付者，他方當事人得不經催告，逕行解除
    契約者，必依其契約之性質，非於一定時期給付，即不能達
    其目的者而言（最高法院65年度台上字第1623號、69年度台
    上字第428號判決意旨參照）；系爭契約第2條雖約定呂秋育
    2人最遲應於99年3月31日之前交付上訴人股票3480張，惟並
    未特別約定呂秋育2人非於當日以前履行付款之義務，不能
    達兩造訂約之目的，則縱使呂秋育2人逾期不付，應負遲延
    責任，然上訴人既未依民法第254條規定定期催告其履行，
    自不得援引民法第255條規定逕行解除契約。
五、綜上所述，上訴人依民法第255條規定以起訴狀繕本之送達
    作為解除系爭契約之意思通知，並依民法第259條第1項規定
    及系爭契約第4條第2項約定，請求被上訴人分別給付盧光煒
    、許文祥1250萬元、250萬元，及給付違約金250萬元暨遲延
    利息，為無理由，不應准許。原審為上訴人敗訴之判決，並
    駁回其假執行之聲請，並無不合。上訴論旨指摘原判決不當
    ，求予廢棄改判，為無理由，應駁回其上訴。
六、本件事證已臻明確，兩造其餘之攻擊或防禦方法及所用之證
    據，經本院斟酌後，認為均不足以影響本判決之結果，爰不
    逐一論列，附此敘明。
七、據上論結，本件上訴為無理由，依民事訴訟法第449條第1項
    、第78條，判決如主文。
中　　華　　民　　國　　110 　年　　11　　月　　17　　日
                  民事第十三庭  
                      審判長法  官  邱景芬
                            法  官  邱蓮華
                            法  官  林純如
正本係照原本作成。
如不服本判決，應於收受送達後20日內向本院提出上訴書狀，其
未表明上訴理由者，應於提出上訴後20日內向本院補提理由書狀
（均須按他造當事人之人數附繕本）上訴時應提出委任律師或具
有律師資格之人之委任狀；委任有律師資格者，另應附具律師資
格證書及釋明委任人與受任人有民事訴訟法第466 條之1第1項但
書或第2項所定關係之釋明文書影本。如委任律師提起上訴者，
應一併繳納上訴審裁判費。
中　　華　　民　　國　　110 　年　　11　　月　　17　　日
　　　　　　　　　　　　　  書記官  王靜怡